臺灣高等法院刑事判決
110年度上訴字第1185號
上  訴  人  
即  被  告  林献桐



選任辯護人  劉千綺律師(法扶律師)          
上  訴  人  
即  被  告  董文義


                    
選任辯護人  楊敏宏律師(法扶律師)          
上列上訴人等因違反毒品危害防制條例等案件，不服臺灣新北地
方法院109年度訴字第816號，中華民國109年11月24日第一審判
決（起訴案號：臺灣新北地方檢察署109年度偵字第7888、20766
號，109年度毒偵字第2579號，移送併辦案號：109年度偵字第25
559、34456、35429號），提起上訴，本院判決如下：
    主  文
原判決關於林献桐轉讓禁藥罪部分撤銷。
林献桐犯轉讓禁藥罪，累犯，處有期徒刑伍月。
其他上訴駁回。
    犯罪事實
一、林献桐於民國104年間，因施用第一級毒品案件，經法院判
    處有期徒刑9月確定，又因施用第一級毒品、第二級毒品等
    案件，經法院判處有期徒刑9月、7月，應執行有期徒刑1年2
    月確定，上開各罪嗣經法院裁定合併定應執行為有期徒刑1
    年10月確定，於105年4月25日入監執行，並與其於104年間
    所犯持有第一級毒品、施用第二級毒品等案件，經法院判處
    有期徒刑1年1月、7月，應執行有期徒刑1年4月部分接續執
    行，於107年7月23日縮短刑期假釋出監，前揭有期徒刑1年1
    0月部分，於107年2月24日之假釋期間業已執行完畢。董文
    義於95年間，因連續施用第一級毒品案件，經法院判處有期
    徒刑1年6月確定，又因施用第一級、第二級毒品案件，經法
    院判處有期徒刑10月、6月，應執行有期徒刑1年2月確定，
    上開各罪嗣經法院裁定減刑後，合併定應執行刑為有期徒刑
    1年3月確定，並與其於94年間所犯竊盜罪，經法院判處有期
    徒刑4月確定，嗣經法院裁定減為有期徒刑2月確定，所犯轉
    讓第一級毒品罪，經法院判處有期徒刑1年8月確定，以及於
    95年間所犯連續販賣第一級毒品罪，經法院判處有期徒刑8
    年確定，上開各罪經法院裁定合併定應執行有期徒刑9年8月
    確定部分接續執行，於103年12月19日因縮短刑期假釋出監
    ，於106年3月8日保護管束期滿未經撤銷假釋視為執行完畢
    。林献桐、董文義均不知悔改。
二、林献桐明知海洛因、甲基安非他命分別為毒品危害防制條例
    所列第一級、第二級毒品，竟意圖營利，以門號0000000000
    號搭載如附表三編號10所示IPHONE手機為聯繫工具，於附表
    一所示時間、地點，分別販賣海洛因、甲基安非他命與董文
    義、官宜宏、李凌風等人而完成毒品交易（各該交易詳情，
    如附表一所示）。林献桐亦明知甲基安非他命同是藥事法規
    範之禁藥，仍於109年4月30日上午12時56分許，在其位於新
    北市○○區○○路○段000號住處，無償轉讓可供一次施用數量之
    甲基安非他命與李思賢施用。
三、董文義明知海洛因、甲基安非他命分別為毒品危害防制條例
    所列第一級、第二級毒品，竟意圖營利，分別以門號000000
    0000號搭載如附表三編號7所示ASUS手機、門號0000000000
    號搭載如附表三編號6所示SAMSUNG手機為聯繫工具，於附表
    二所示時間、地點，分別販賣海洛因、甲基安非他命與陳柏
    音、簡國強、吳明輝、鄧文隆等人而完成交易（各該交易詳
    情，如附表二所示）。
四、嗣警獲得線報，先後對董文義、林献桐上開持用之電話實施
    通訊監察，掌握上開毒品犯罪，遂持搜索票分別至林献桐、
    董文義居住處所執行搜索，並扣得上開持用之手機聯繫工具
    （執行搜索情況如附表三所示），林献桐、董文義於偵查及
    原審審理時均自白上開犯罪，而查悉上情。
五、案經新北市政府警察局三峽分局報告臺灣新北地方檢察署檢
    察官偵查後起訴及移送併辦。 　　
    理  由
一、證據能力部分：
　　㈠就上訴人即被告林献桐、董文義不利於己之供述，其等並
      未爭執陳述之任意性（見本院卷第402頁），且又有其他
      事證足以補強此等自白確屬真實可信，自有證據能力。
　　㈡林献桐之辯護人以附表一編號1、2所示販賣毒品與董文義
      部分，當時是對董文義持用之電話實施通訊監察，故此部
      分通訊監察而得之譯文內容，對林献桐而言是另案監聽，
      並未陳報法院為由，否認其證據能力，則董文義依該監察
      譯文內容而為之陳述，亦無證據能力。然通訊保障及監察
      法第18條之1第1項規定：「依第5條、第6條或第7條規定
      執行通訊監察，取得其他案件之內容者，不得作為證據。
      但於發現後7日內補行陳報法院，並經法院審查認可該案
      件與實施通訊監察之案件具有關連性或為第5條第1項所列
      各款之罪者，不在此限。」此項規定即為「另案監聽」之
      明文化。其所取得之內容有無證據能力，係採「原則排除
      、例外容許」之立法體例。而本條項但書所定「另案監聽
      」內容得作為證據之要件有二，即實質要件係以「重罪列
      舉原則」（通訊保障及監察法第5條第1項所列各款之罪）
      ，或非屬重罪但「與本案具有關連性之犯罪」（輕罪）者
      為限，並輔以於發現後7日內補行陳報法院審查認可為程
      序要件。此項於偵查中另案監聽應陳報法院事後審查之立
      法，與刑事訴訟法第131條第3項對於逕行搜索，應於實施
      或執行後3日內陳報該管法院或報告該管檢察官及法院，
      由法院審查之立法例相仿，本質上與逕行搜索同為無令狀
      之強制處分。基於偵查作為具浮動性，偵查機關實無從事
      先預測或控制監聽內容及可能擴及之範圍，而相關之通訊
      內容如未即時擷取，蒐證機會恐稍縱即逝。是另案監聽所
      附帶取得之證據，其保全尤具急迫性，即令有未及時陳報
      情形，其所得之證據，應容許法院於審判時適用刑事訴訟
      法第158條之4權衡理論判斷有否證據能力，並不當然予以
      排除。而另案監聽所得之內容，是否符合「重罪列舉原則
      」或「與本案具有關連性之犯罪」類型，純然為對於通訊
      內容之判別而已，較之於逕行搜索之該當要件，原不具有
      審查急迫性，甚至無予先行審查之必要性，即使有逾期或
      漏未陳報等違背法定程序之情形，應由法院於個案審理中
      ，就個人基本人權之保障及公共利益之均衡維護，依比例
      原則及法益權衡原則，予以客觀之判斷，並詳敘其認定之
      理由（最高法院110年度台上字第4124號判決意旨參照）
      。查，本件員警是警獲得線報，先對董文義上開持用之電
      話實施通訊監察，掌握如附表一編號1、2所示董文義向林
      献桐購買毒品之對話內容，才據以對林献桐上開持用電話
      實施通訊監察等情，有各該通訊監察書及其電話附表可按
      （見原審卷第159至172頁）。是附表一編號1、2所示通訊
      監察而得之毒品交易內容，對林献桐而言固屬另案監聽，
      且卷內並無資料可以證明監察機關有就此陳報法院審查認
      可。但本院斟酌此部分之證據資料與販賣毒品犯罪有關，
      屬於通訊保障監察法第5條第1項所列舉之重罪案件，且監
      察機關得知林献桐犯罪事證後，也依法對其上開持用電話
      聲請通訊監察，可見並非故意以另案監聽方式規避上開陳
      報審查之法定義務，且此部分監察之時間、內容均屬短暫
      ，對林献桐之秘密通訊侵害並非重大，是以本件為國家訴
      追販賣毒品重大犯罪之公益維護，雖過程中違反上開程序
      注意規定，但並非惡意規避，且對相對人之影響甚為輕微
      等情，二者比例衡量結果，國家訴追販賣毒品犯罪之利益
      顯然具有明顯之優越地位按上說明，仍應認附表一編號1
      、2所示交易當時而得之通訊監察譯文有證據能力，是此
      部分譯文取得之瑕疵，並不影響董文義陳述之證據能力。
　　㈢董文義於本院審理時，業已確認下列附表一編號1、2所示
      譯文內容確為其與林献桐間之毒品交易對話，也表明其下
      列警詢中所述並未受到不當訊問等語（見本院卷第371、3
      76頁），可見下列援引之董文義警詢陳述，並無受到任何
      不當干擾，具有可信性，且董文義於本院審理時業已表明
      不記得先前陳述內容，甚至改稱林献桐並沒有賣毒品云云
      ，則其下列警詢中所述向林献桐購買毒品之陳述較之其偵
      訊時證述內容更為詳細過程部分，自為證明此部分犯罪存
      否所必要，是依刑事訴訟法第159條之2之規定，有證據能
      力。董文義下列偵查中之陳述，係經過具結而為（見109
      年度偵字第20766號卷第135頁），董文義於本院審理時，
      也表明偵查中並無受到不正訊問（見本院卷第372頁），
      而其於本院審理時之陳述，已改陳林献桐並沒有販賣毒品
      云云，與其偵查中之陳述不符，且林献桐並未舉出董文義
      偵查中之陳述有何顯不可信之情況，是依刑事訴訟法第15
      9條之1第2項規定，董文義下列偵查中之陳述，有證據能
      力。
　　㈣按刑事訴訟法第159條之5立法意旨，在於確認當事人對於
      傳聞證據有處分權，得放棄反對詰問權，同意或擬制同意
      傳聞證據可作為證據，屬於證據傳聞性之解除行為，如法
      院認為適當，不論該傳聞證據是否具備刑事訴訟法第159
      條之1至第159條之4所定情形，均容許作為證據，不以未
      具備刑事訴訟法第159條之1至第159條之4所定情形為前提
      。此揆諸「若當事人於審判程序表明同意該等傳聞證據可
      作為證據，基於證據資料愈豐富，愈有助於真實發見之理
      念，此時，法院自可承認該傳聞證據之證據能力」立法意
      旨，係採擴大適用之立場。蓋不論是否第159條之1至第15
      9條之4所定情形，抑當事人之同意，均係傳聞之例外，俱
      得為證據，僅因我國尚非採澈底之當事人進行主義，故而
      附加「適當性」之限制而已，可知其適用並不以「不符前
      四條之規定」為要件（最高法院104年度第3次刑事庭會議
      決議意旨參照）。本判決下列所引用其餘供述或非供述證
      據之證據能力，檢察官、林献桐、董文義及其等辯護人於
      言詞辯論終結前均未爭執其證據能力（見本院卷第393至4
      02頁），而本院審酌上開證據製作時之情況，並無違法不
      當之情事，認以之作為證據應屬適當，揆諸前揭說明，自
      均具有證據能力。至林献桐之辯護人其餘所爭執證據能力
      部分，因本院並未以之作為認定犯罪之證據，就此自無庸
      論述是否有證據能力。　
二、訊據林献桐矢口否認有上開事實所示犯行，辯稱：附表一
    編號1、2部分，董文義是為了獲得供出上游之減刑寬典，才
    指稱是跟伊買毒品，本件並未扣得毒品或尿液檢驗報告，不
    能證明伊有販賣毒品與董文義之行為，附表一編號3部分，
    官宜宏一開始就說沒有錢，伊也知道官宜宏沒有錢，所以伊
    是給他毒品，並沒有營利的意思，附表一編號4部分，官宜
    宏也說伊給他的毒品市價不止新臺幣（下同）500元，且伊
    事後又返還該500元，並非販賣，附表一般號5部分，李凌風
    是遭員警要求才在警詢、偵查指證伊販賣，事實上與伊並無
    任何毒品交易，李思賢當天雖然有到伊住處，經過伊同意拿
    取桌上毒品，但伊並不是轉讓，是基於幫助施用的意思云云
    。然查：
　　㈠就附表一編號1、2所示與董文義毒品交易部分：
　　⒈本件員警獲得線報，依法對董文義上開持用門號實施通訊
      監察，掌握董文義與林献桐間，有以上開持用門號通訊聯
      繫，並於附表一編號1、2所示時間，為相關之毒品交易對
      話內容等情，有前揭卷附通訊監察書以及通訊監察譯文可
      按（見109年度偵字第20766號卷第117、118頁）。就該對
      話內容，董文義於偵查及本院審理時，業已具結證述確實
      是與林献桐之毒品交易等語明確（見同上偵查卷第133至1
      34頁，本院卷第376頁）。而附表一編號1、2所示時間、
      地點，董文義確實與林献桐完成該等毒品交易乙節，董文
      義已於警詢中陳稱：（附表一編號1部分）是我要向林献
      桐購買海洛因及安非他命，借一些人的意思，是代表毒品
      海洛因跟安非他命，（你是否去向林献桐購買毒品？購買
      何種毒品？）是，毒品海洛因及安非他命，（該次毒品交
      易有無完成？如何交易？）有，我騎機車到他的住處樹林
      區中山路二段209號向他購買，是一手交錢一手交貨，（
      以多少代價向林献桐購買多少毒品？）買3000元的海洛因
      1公克，2000元的安非他命2公克，（交易的時間、地點？
      ）時間是108年11月12日20時39分我到他家的時間，地點
      在新北市○○區○○路○段000號，（附表一編號2部分）我去
      向林献桐購買1000元的毒品海洛因，一個女人、坐檯的就
      是代表毒品海洛因，（你是否是去向林献桐購買毒品？購
      買何種毒品？）是，海洛因，（該次毒品交易有無完成？
      是否一手交錢一手交貨？）有，是一手交錢一手交貨，（
      以多少代價向林献桐購買多少毒品？）我購買1000元約0.
      2公克海洛因，（交易的時間、地點？）就是我打電話給
      他到他家叫他開門的時間108年12月1日15時38分，地點一
      樣在他的住處新北市○○區○○路○段000號，（如何交易？）
      現金當場交易等語（見同上偵查卷第117、118頁），於偵
      查中具結證稱：（告以門號0000000000、0000000000於10
      8年11月12日通訊監察譯文內容，通話內容何意？）這是
      我跟老鼠的對話，內容是在說我要去向他購買2000元的安
      非他命，忘記有沒有海洛因，應該是有，他那邊兩種都有
      ，（告以門號0000000000、0000000000於108年12月1日通
      訊監察譯文內容，通話內容何意？）我要向老鼠買海洛因
      ，「1個女人」是指1錢重量的海洛因或是1000元海洛因等
      語明確（見同上偵查卷第133至134頁）。
　　⒉按毒品交易之買賣雙方，具有對向性之關係，為避免毒品
      購買者圖邀減刑寬典，而虛構毒品來源，固須調查其他補
      強證據，以確保其陳述與事實相符，始能採為被告犯罪之
      證據。但所謂補強證據，並非以證明犯罪構成要件之全部
      事實為必要，倘得以佐證購毒者之指證非屬虛構，而能予
      保障其陳述之憑信性者，即已充足，且得據以佐證者，雖
      非直接可以推斷該被告之犯罪，但以此項證據與購買毒品
      者之陳述為綜合判斷，若足以認定犯罪事實者，仍不得謂
      非補強證據。細繹董文義上開警詢及偵查中所述與林献桐
      交易毒品之過程，並非一昧就與林献桐間之對話往來均指
      稱是販賣，而是按照譯文內容辨明後，就有利、不利林献
      桐之事項，一併如實陳述，則董文義並無任意誣指林献桐
      犯罪之動機，上開所述具有一定之可信性。何況董文義上
      開所陳與林献桐毒品交易往來，確實有前揭卷附各該通訊
      監察譯文可按。就附表編號1部分，於108年11月12日15時
      01分：（董文義）要，你那邊有…（林献桐）有啦來這裡
      說，（董文義）我跟你借一些人幫忙工作，（林献桐）來
      啊，來這裡說，同日20時30分：（董文義）我在門口，（
      林献桐）好我給你開門，（董文義）我騎機車要到了，在
      旁邊這裡，幫我開門一下，蜈公義等語；就附表編號2部
      分，於108年12月1日15時10分：（董文義）要拿一個女人
      ，坐檯的，（林献桐）恩，（董文義）怎樣啦，（林献桐
      ）知道，（董文義）好啦，等一下我過去，同日15時38分
      ：（董文義）開門喔，老鼠，老鼠等語。細繹上開對話內
      容，董文義與林献桐是以暗語商談（附表一編號1為「借
      一些人」，編號2為「拿一個女人」），彼此間均知上開
      暗語所代表之意為何，而在議定後，董文義即前來與林献
      桐會面。此與販賣毒品為重罪，為規避遭監聽查緝，在以
      電話討論毒品交易之際，多基於默契或共識而以暗語替代
      之毒品交易情節相符。且上開附表一編號1、2所示暗語交
      易約定後，董文義也確實前來其所稱林献桐之住處會面，
      此從上開對話中，董文義到達後，均有對林献桐稱「開門
      」等語，也可以確知，此也與董文義上開所陳，確實到場
      完成一手交錢、一手交貨之交易等情相符。綜上各情，俱
      足以佐證董文義前揭警詢及偵查中所陳，附表一編號1、2
      所示是與林献桐間為毒品之買賣交易等語，確為實情。此
      從林献桐於本案偵查中經檢察官聲請羈押，於原審就此調
      查訊問時，即坦承檢察官上開所指販賣毒品與董文義之事
      實，甚至於其後偵查時，亦自白：董文義交易的時間是10
      8年11月12日跟108年12月1日，交易地點都在我住處等語
      ，於原審訊問時坦承：（附表一編號1）我承認有檢察官
      所起訴之事實，我們一次講好要交易海洛因跟甲基安非他
      命，交易地點、金額如起訴書所載，交易數量以董文義警
      詢筆錄所述為準，（附表一編號2）我承認有檢察官所起
      訴之事實，交易數量是0.2公克以董文義警詢所述為準等
      語，於原審審理時，仍自白上開犯罪（以上見原審109聲
      羈字第197號卷第39至41頁，同上偵查卷第283至284頁，
      原審卷第279至285、357至354頁）。則若非董文義上開所
      陳俱屬實情，林献桐豈會在上開程序中有辯護人在場之情
      況，辯護權已獲得保障下，仍出於一己意思自白販賣毒品
      之重罪。是按上說明，上開董文義警詢、偵查之陳述，並
      有前揭補強證據可佐，自足以為林献桐有罪之認定。
　　⒊衡以近年來毒品之濫用，危害國民健康與社會安定日益嚴
      重，治安機關對於販賣或施用毒品之犯罪行為，無不嚴加
      查緝，各傳播媒體對於政府大力掃毒之決心亦再三報導，
      已使毒品不易取得且物稀價昂，苟於有償交付毒品之交易
      過程中無利可圖，縱屬至愚，亦無甘冒被取締移送法辦判
      處重刑之危險而平白從事上開毒品交易之理。是其販入之
      價格必較其出售之價格為低，而有從中賺取買賣價差或量
      差牟利之意圖及事實，應屬合理認定。從而，舉凡「有償
      交易」，除足以反證行為人確係另基於某種非圖利本意之
      關係外，通常尚難因無法查悉其精確之販入價格，作為是
      否高價賣出之比較，諉以無營利之意思而阻卻販賣犯行之
      追訴（最高法院107年度台上字第2233號判決意旨參照）
      。上開林献桐交付毒品與董文義確有收取款項，已據認定
      如前，自屬有償交易，且交易之數量及金額，均係可供對
      外販售與不特定施用毒品者以獲利，則此等有償毒品交易
      行為，林献桐當有從中賺取價差營利之販賣情事，否則以
      林献桐自身有毒品前案，不可能不知道販賣毒品而營利之
      罪質甚重，當不會在有辯護人在場，林献桐之防禦權已經
      獲得充足保障下，仍於前揭偵查、原審訊問時數次自白此
      部分屬於從中營利之販賣毒品犯罪。
　　⒋林献桐雖以前詞否認董文義上開警詢及偵查中陳述之真實
      性，而董文義於本院審理時，亦為維護林献桐之說詞，改
      稱：他沒有賣我，當時我收押禁見，急著要交保，希望供
      出上游減刑，就隨便講跟他買云云（見本院卷第369、374
      、376頁）。然員警是先獲得董文義販賣毒品線報，依法
      對董文義上開持用門號實施通訊監察，掌握董文義販賣毒
      品事證，才持搜索票將之查獲到案，檢察官是就董文義販
      賣毒品之犯罪事實，向法院聲請為羈押之強制處分，有董
      文義之警詢、偵查及原審羈押訊問筆錄可按。是董文義上
      開警詢及偵查中所陳與林献桐之毒品交易，究與其自身之
      販賣毒品犯罪而遭羈押之事由無涉，則董文義上開所陳，
      為交保才為前揭不利於林献桐之陳述云云，並非事實。董
      文義自身有販賣毒品犯罪，是其上開有關向林献桐購買毒
      品之陳述，固屬其毒品取得之來源，然按上說明，不能以
      此對向性關係，即認為董文義有關毒品來源之陳述必屬虛
      構，更何況董文義上開不利於林献桐之陳述，有如前述補
      強事證可以佐證確為真實可信。至於董文義所陳當天與林
      献桐沒有會面交易云云，核與上開通訊監察內容所示，董
      文義確實到被告住處，並要被告前來開門等情明顯不符。
      是董文義於本院審理時所陳，是為了自身能交保、為了供
      出來源獲得減刑才虛偽為上開不利於林献桐之陳述，當天
      並未與林献桐交易云云，並非事實，自不足為有利於林献
      桐之認定。本件是對董文義實施通訊監察，才掌握上開董
      文義與林献桐間之毒品交易對話內容，則其後蒐證據以實
      施搜索扣押作為，以至於本案查獲董文義、林献桐時，均
      已距離上開毒品交易一段時間，因此未能扣得當時交易之
      標的，並不悖於常情，而查獲董文義、林献桐時，是否一
      併採集其等尿液送驗，亦與此部分販賣毒品之犯罪事實並
      無關連性。是林献桐以前詞否認董文義上開警詢及偵查中
      陳述之真實性云云，並不足取。
　　⒌林献桐另以：附表一編號1所示對話內容，是稱「借一些人
      」，只能證明是轉讓毒品，並不是販賣，附表一編號2部
      分，卷內另有其他通訊譯文，內容為「阿那個拿一拿昨天
      就來拿」、「喂，阿義開門啊開門阿」等語（見同上偵查
      卷第125頁），明顯與上開譯文內容不符等為由，否認董
      文義上開警詢及偵查中陳述之真實性。就附表一編號1所
      示交易對話過程，董文義雖有稱「借一些人」，但實情為
      何，仍應依上開客觀事證綜合判斷，究難僅憑該交易暗語
      ，即認屬無償之毒品轉讓。何況董文義上開所陳一手交錢
      一手交貨之毒品交易往來，有如前述補強事證可以佐證。
      至於林献桐上開所指之譯文，對話日期為「109年12月1日
      」，但附表一編號2所示毒品交易，對話日期為「108年12
      月1日」，二者並無關連，更何況上開「109年12月1日」
      之「阿義開門」對話內容，明顯與董文義、林献桐上開所
      陳，當時議定後，是到林献桐住處完成交易等情明顯相左
      ，而「109年12月1日」譯文所指「阿那個拿一拿昨天就來
      拿」之對話內容，更與交易往來無關。準此，在在可見卷
      附「109年12月1日」之譯文內容，與上開「108年12月1日
      」譯文內容之真實性無涉。是林献桐以此為由，否認董文
      義上開警詢及偵查中陳述之真實性云云，亦無足取。　　
　　㈡就附表一編號3、4所示與官宜宏毒品交易部分：　
　　⒈員警依上開偵查結果，其後依法對林献桐上開持用電話實
      施通訊監察，於附表一編號3、4所示時間，監察而得林献
      桐與官宜宏間有為毒品交易之相關對話內容等情，有前揭
      卷附通訊監察書及通訊監察譯文可按（見同上偵查卷第23
      1至234頁）。就該對話內容，官宜宏於偵查及本院審理時
      ，業已具結證述確實是與林献桐之毒品交易等語明確（見
      同上偵查卷第201至204頁，本院卷第389至392頁）。而附
      表一編號3、4所示時間、地點，官宜宏確實與林献桐完成
      該等毒品交易乙節，官宜宏已於警詢中陳稱：（附表一編
      號3譯文）1個代表用1000元購買毒品，我要向他購買海洛
      因向他聯絡，並約定地點，老鼠把海洛因用衛生紙包住放
      在水泥消波塊下，讓我自己去找毒品，（你是否是去向林
      獻同購買毒品？購買何種毒品？）是，海洛因，（該次交
      易有無完成？是否一手交錢一手交貨？）有，但這次我還
      沒有給他錢，以賒帳方式購買毒品，（以多少代價購買多
      少毒品？）1000元購買毒品海洛因，1小包約0.2公克，（
      交易的時間、地點？）109年5月4日23時18分，在新北市
      樹林區東和街拿毒品，（如何交易？）老鼠把海洛因用衛
      生紙包住放在水泥消波塊下方，我跟他碰面後，說這次沒
      錢先欠著，後來有警察經過，他跟我說東西在石頭那邊就
      跑走了，我打電話問他，後來才找到毒品，（附表一編號
      4譯文）我是要去找鼠哥買安非他命，（該次交易有無完
      成？是否一手交錢一手交貨？）有，是一手交錢一手交貨
      ，我購買500元安非他命，重量約1公克，於109年5月5日1
      0時27分，在新北市樹林區東和街交易，現金當場交易等
      語，於偵查中結稱：109年5月間某日，我先向林献桐購買
      1千元之海洛因，但是用欠的，沒有給他錢，購買海洛因
      的隔日，我又向林献桐買500元的安非他命，林献桐有多
      給我一些量，林献桐有說他沒有給我賺錢，還有多給我，
      這兩次我們都是在樹林區東和街的路邊交易，（附表一編
      號3的譯文）是我跟林献桐的對話，「1個」是指1000元的
      海洛因，電話中我沒有跟他說用欠的，因為他看我當時很
      不舒服，又剛好有警察巡邏車來，所以他就跑掉了，我就
      打電話問他東西呢，他跟我說壓在消波塊的石頭下面，用
      衛生紙包著，我一開始找不到，後來才找到海洛因，因為
      我正要跟他說要用欠的時候巡邏車就來了，他就跑了，所
      以沒有說到錢，（你在通話中只說1個，他怎麼知道是海
      洛因還是安非他命？）他知道我有在施用海洛因，安非他
      命的話我會另外講清楚，（附表一編號4的譯文）我打電
      話跟林献桐說我身上有500元，然後就過去找他了，見面
      以後我才跟他說我要拿安非他命，他身上有就給我，我當
      場給他500元，這次有交易成功，他給我應該有1公克的安
      非他命，他有多給我，市價不只500元等語明確（見同上
      偵查卷第55至61、201至204頁）。
　　⒉細繹官宜宏上開警詢及偵查中所述，是按照譯文內容辨明
      確認為毒品交易後，就交易過程如實陳述，並無任意誣指
      林献桐犯罪之動機，上開所述具有一定之可信性。何況官
      宜宏上開所陳與林献桐毒品交易往來，確實有前揭卷附各
      該通訊監察譯文可按。就附表一編號3部分，於109年5月4
      日22時54分38秒：（官宜宏）要找你啊，（林献桐）要怎
      樣，（官宜宏）1個阿，（林献桐）好啦，（官宜宏）我
      在門口，同日23時8分26秒：（林献桐）我在巷子裡面，
      東和街裡面，（官宜宏）對面那條巷子裡面喔，（林献桐
      ）沒有拉，東和街裡面，你有進來嗎，（官宜宏）你說什
      麼街，（林献桐）東和街等語；就附表一編號4部分，於1
      09年5月5日10時27分37秒：（官宜宏）鼠哥，我去找你，
      我只有500，（林献桐）好，（官宜宏）一樣昨天那裡齁
      ，於同日10時27分30秒：（官宜宏）我到了等語。細繹上
      開對話內容，官宜宏與林献桐商談後，彼此間均知所要進
      行之交易為何，此與販賣毒品為重罪，為規避遭監聽查緝
      ，在以電話討論毒品交易之際，多有所隱晦，而基於彼此
      默契或共識之毒品交易情節相符。且上開約定後，官宜宏
      也確實前來其所稱與林献桐約定之會面地點，此從上開譯
      文內容，官宜宏其後確實有向林献桐表明已經到達，並要
      前來與之會面之對話也可以確知，此也與官宜宏上開所陳
      ，確實到場完成交易之情節相符。綜上各情，俱足以佐證
      官宜宏前揭警詢及偵查中所陳，附表一編號3、4所示是與
      林献桐間為毒品之買賣交易等語，確為實情。此從林献桐
      於前揭本案偵查中經檢察官聲請羈押，於原審就此調查訊
      問時，即坦承檢察官上開所指販賣毒品與官宜宏之事實，
      甚至於其後偵查時，亦自白：官宜宏部分我之前就有承認
      了，交易的時間、地點、毒品種類及價格如之前所述等語
      ，於原審訊問時坦承：（附表一編號3）我承認有檢察官
      所起訴之事實，交易時間以最後一通監聽譯文為準，這次
      我實際上沒有拿到1000元，我們是用賒欠的方式，數量以
      官宜宏警詢所述0.2公克為準，（附表一編號4）我承認有
      檢察官所起訴之事實，交易時間以最後一通監聽譯文為準
      ，數量以官宜宏於警偵訊所述1公克為準等語，於原審審
      理時，仍自白犯罪。則若非官宜宏上開所陳俱屬實情，林
      献桐豈會在上開程序中有辯護人在場之情況，辯護權已獲
      得保障下，仍出於一己意思自白販賣毒品之重罪。是按上
      說明，上開官宜宏警詢、偵查之陳述，自足以為林献桐有
      罪之認定。　
　　⒊林献桐交付毒品與官宜宏，均有約定價款，海洛因部分僅
      係賒欠，甲基安他命部分，則已收取款項，已認定如前，
      自屬有償交易，且交易之數量及金額，均係可供販售與不
      特定施用毒品者以獲利，則此等有償毒品交易行為，林献
      桐當有從中賺取價差營利之販賣情事，否則以林献桐自身
      有毒品前案，不可能不知道販賣毒品而營利之罪質甚重，
      當不會在有辯護人在場，林献桐之防禦權已經獲得充足保
      障下，仍於前揭偵查、原審訊問時數次自白此部分屬於從
      中營利之販賣毒品犯罪。　
　　⒋林献桐其後翻異上開自白，改以上詞辯稱並非販賣，係無
      償轉讓毒品云云，而官宜宏於本院審理時亦為維護林献桐
      之說詞，改稱：也沒有欠，後來他就請我，我一開始跟他
      說我沒有錢，後來他也沒跟我拿錢，500元他後來還我，
      他說我孩子還小云云（見本院卷第389至391頁）。然依前
      揭附表一編號3所示交易對話內容，官宜宏是直接向林献
      桐表明要1個後，即約定會面。可見該次交易，仍與先前
      毒品之有償交易習慣相同，否則若該次官宜宏係要林献桐
      無償轉讓，豈會在該次對話中未曾特別提及？再者，依官
      宜宏上開所述，林献桐先到場，看到警察臨檢，怕被查緝
      ，故將海洛因壓制在石波塊下，官宜宏到場後，才再向林
      献桐查明海洛因藏放處所。更顯見雙方自始即係有償之毒
      品交易，所以即使林献桐看見警察臨檢，仍是將毒品放置
      在交易地點，以等待買家官宜宏前來取貨，而官宜宏到場
      後未看見林献桐，因其係基於購買毒品之意，故直接與之
      聯繫，以取得毒品完成交易。再就附表一編號4所示交易
      對話，官宜宏是直接表明500元之有償交易，若彼此間自
      始屬無償之互通有無，何以官宜宏未在交易之初提及？更
      遑論其等會面後，確實有完成毒品交易，林献桐也如實收
      取該交易款項。再者，若林献桐在該次交易後有刻意返還
      該交易價款之舉，何以林献桐、官宜宏上開警詢、偵查時
      均未曾提及？更遑論林献桐上開原審審理時有辯護人在場
      ，若真認此為無對價之毒品往來，何以就此情未曾提及，
      反而是直承有從中營利之販賣行為。至於官宜宏上開所陳
      ，林献桐該次交易時對其稱量有多給、沒有賺錢等語，即
      令屬實，也是林献桐一己之交易說詞，官宜宏就林献桐如
      何取得毒品並未參與，當然無從知悉林献桐取得毒品之成
      本為何，此等陳述，亦不足以證明林献桐並無從中營利之
      事實。是林献桐於本院審理時，改以前詞稱與官宜宏間是
      無償之毒品轉讓云云，並不足取，官宜宏上開於本院審理
      時之陳述，與前揭客觀實情不符，自不足為有利於林献桐
      之認定。
　　㈢就附表一編號5所示與李凌風毒品交易部分：
　　⒈本件員警獲依法對林献桐上開持用門號實施通訊監察，於
      附表一編號5所示時間，監察而得林献桐與李凌風間為毒
      品交易之相關對話內容等情，有前揭卷附通訊監察書及通
      訊監察譯文可按（見同上偵查卷第233頁）。就該對話內
      容，李凌風於偵查及本院審理時，業已具結證述確實是與
      林献桐之毒品往來等語明確(見同上偵查卷第263至265頁
      ，本院卷第382頁)。而附表一編號5所示時間、地點，李
      凌風確實與林献桐完成該等毒品交易乙節，李凌風已於偵
      查中結稱：他請我比較多，我向林献桐買過一次海洛因，
      時間大約是在109年4月間，他把海洛因裝在注射針筒內丟
      給我，地點是在樹林區東榮街洗衣店前面，我給他1000元
      ，有交易成功，（附表一編號5之通訊監察譯文）是我跟
      林献桐的對話，「女生」指的就是海洛因，我要向他買海
      洛因注射，因為他人在外面，叫我等他，後來他有過來跟
      我交易，就是我剛才說的以1000元向他購得1針筒海洛因
      的那次，他開車到樹林區東榮街洗衣店外面，我上他的車
      ，他在車上將裝有海洛因的針筒給我，我交給他1000元等
      語明確。
　　⒉細繹李凌風上開偵查中所述，是按照譯文內容辨明確認為
      毒品交易後，就交易過程如實陳述，並無任意誣指林献桐
      犯罪之動機，上開所述具有一定之可信性。何況李凌風上
      開所陳與林献桐毒品交易往來，確實有該通訊監察譯文可
      按。就附表一編號5部分，於109年4月1日凌晨1時52分：
      （李凌風）老闆你在哪裡？（林献桐）喔，（李凌風）我
      在外面，（林献桐）你在哪裡？　（李凌風）東榮街外面
      ，（林献桐）好，我馬上去找你，同日2時7分4秒：（林
      献桐）要哪一種阿，（李凌風）女生阿，（林献桐）那好
      ，我馬上回去，同日2時55分47秒：（林献桐）等一下啦
      ，萊爾富在臨檢，我不敢出去，等臨檢完，這邊在臨檢，
      我不敢出去，等一下我就出去了，同日4時3分14秒：（林
      献桐）要到了，在10分鐘就到了等語。細繹上開對話內容
      ，李凌風稱要「女生」，林献桐即知所要進行之交易標的
      為何，此與販賣毒品為重罪，為規避遭監聽查緝，在以電
      話討論毒品交易之際，多有所隱晦，而基於默契或共識之
      毒品交易情節相符。且上開約定後，林献桐也確實前來會
      面，此從上開譯文內容，林献桐在確認李凌風所在地點後
      ，即表明驅車前來之意也可以確知，此也與李凌風上開所
      陳，確實有到場完成交易等情相符。再者，李凌風上開所
      陳交易地點附近之洗衣店，卷內也有該街景圖可按（見同
      上偵查卷第243頁），若未確實在該處交易，豈能如實在
      場指出。綜上各情，俱足以佐證李凌風前揭偵查中所陳，
      附表一編號5所示是與林献桐間為毒品之買賣交易等語，
      確為實情。此從林献桐於本案偵查中經檢察官聲請羈押，
      於原審就此調查訊問時，即坦承檢察官上開所指販賣毒品
      與李凌風之事實，甚至於其後偵查時，亦自白：李凌風只
      有交易過1次海洛因，時間是109年4月1日1000元，交易地
      點在東榮街洗衣店前面等語，於原審訊問時坦承：（附表
      一編號5）我承認有檢察官所起訴之事實，交易時間、數
      量以李凌風警詢偵查所述為準等語，於原審審理時，仍自
      白犯罪等語如前。則若非李凌風上開所陳俱屬實情，林献
      桐豈會在上開程序中有辯護人在場之情況，辯護權已獲得
      保障下，仍出於一己意思自白販賣毒品之重罪。是按上說
      明，上開李凌風於偵查之陳述，自足以為林献桐有罪之認
      定。　　
　　⒊上開林献桐交付毒品與李凌風有收取款項，已據認定如前
      ，自屬有償交易，且涉及之數量及金額，均係可供販售與
      不特定施用毒品者以獲利，則此等有償毒品交易行為，林
      献桐當有從中賺取價差營利之販賣情事，否則林献桐豈會
      在前揭深夜時分，刻意驅車前往，如此耗費一己之勞力、
      時間，更遑論其自身有毒品前案，不可能不知道販賣毒品
      而營利之罪質甚重，當不會在有辯護人在場，林献桐之防
      禦權已經獲得充足保障下，仍於前揭偵查、原審訊問時數
      次自白此部分屬於從中營利之販賣毒品犯罪。　　
　　⒋林献桐其後翻異上開自白，改以上詞辯稱並無販賣行為云
      云，而李凌風於本院審理時亦為維護林献桐之說詞，改稱
      ：當天沒有交易，林献桐看我難過然後拿針給我打而已，
      我沒有拿錢給他，偵查中是警察要我照警詢筆錄說云云。
      然李凌風上開偵查時所述，係在檢察官面前所為，此時偵
      訊之主體、環境及情狀已有明顯變更，為李凌風所明知，
      且李凌風也未具體指出其警詢中受何心理上之強制狀態，
      以致延續影響至其後偵查應訊時之陳述，則李凌風空言陳
      稱是受員警不當逼迫而在偵查中為不實陳述云云，已難憑
      信，更遑論其上開偵查中之陳述，有如前揭補強事證可以
      佐證其真實性。又依上開交易對話譯文，李凌風向林献桐
      表明要「女生」後，林献桐即在深夜時間驅車前來。則若
      僅係毒品間互通而無償讓與，林献桐怎會如此耗費一己之
      勞力、時間？而依上開對話譯文，林献桐前來途中，遇上
      員警臨檢，其身上攜帶該次交易標的，害怕遭查緝，所以
      暫時先在途中等候，直到臨檢過後，才再前來交付上開交
      易標的與李凌風。更可見該次交易就如李凌風所述，是屬
      於毒品買賣之有償交易，林献桐才會如此鋌而走險，甘冒
      被查緝風險，執意前來完成毒品交易以收取價款獲利。是
      林献桐於本院審理時上開辯解，並不足採，而李凌風於本
      院審理時，改以前詞稱與林献桐間並非毒品交易云云，與
      前揭客觀實情不符，自不足為有利於林献桐之認定。
　  ㈣就無償轉讓禁藥甲基安非他命與李思賢部分：
　　⒈李思賢於事實所示時間，前往林献桐上址住處，由林献桐
      無償提供可供一次施用數量之甲基安非他命與李思賢施用
      等情，已據李思賢於偵查及本院審理時結證明確在卷（見
      同上偵查卷第195至197頁，本院卷第383至388頁）。而林
      献桐於偵查及原審審理時，亦自白此部分無償提供甲基安
      非他命與李思賢之犯罪事實（見同上偵查卷第211、220、
      284頁，原審卷第279至285、357至374頁）。卷內並有李
      思賢當天與林献桐以LINE通訊軟體聯繫之通話紀錄及內容
      ，以及李思賢具體指出林献桐上址住處之照片等可按（見
      同上偵查卷第149、151頁），足以佐證上開陳述確為真實
      可信。
　　⒉按幫助施用毒品係幫助犯，係對於有施用毒品犯意之人予
      以物質或精神之助力，使其易於施用毒品；至於轉讓毒品
      ，係指將所持有之毒品，以移轉所有權之意思無償或非基
      於營利意思，以原價或低於原價之有償讓與他人，至於轉
      讓他人後，他人是否施用該毒品並非重點。二者除主觀犯
      意不同外，犯罪類型一為幫助犯，一為正犯，亦有區別。
      因此，於具體個案，究竟為幫助施用第二級毒品或轉讓第
      二級毒品，自應從以上各點予以判別（最高法院110年度
      台上字第4607號判決意旨參照）。依李思賢於前揭偵查時
      所述：（你出發前有無跟他聯繫？）有，我有跟他說要去
      找他，但沒有跟他說要去做什麼等語，前揭本院審理時所
      述：（林献桐怎麼請你？）就放在桌上，我跟他講，他就
      請我，（林献桐拿給你？）不是，就放在桌上，叫我自己
      拿，（你要拿之前，有無經過林献桐同意？）我有問他，
      叫他請我，（林献桐如何回答？）他說可以等語。是李思
      賢前來林献桐住處前，並未表明要施用之意，到場後，雖
      看到桌上有毒品，即令其當時有施用之意，也並非隨手即
      可取用，仍必須先詢問林献桐，經其同意後，才可以拿取
      ，則林献桐、李思賢彼此間，是先就該毒品之取得所有為
      商議，林献桐同意後，李思賢才能拿取，就林献桐而言，
      其主觀上是基於移轉所有權之意思，應允後由李思賢受讓
      取得桌上毒品，此時其轉讓之正犯行為即已成立。而依李
      思賢上開所述，取得該毒品後，林献桐並未有何要求該毒
      品必須之施用行為，可見林献桐轉讓該等數量毒品與李思
      賢後，李思賢是否供一己施用，並非重點，按上說明，自
      應論以轉讓行為，否則林献桐豈會在前揭偵查及原審審理
      時，均自白其上開所為係移轉處分毒品之轉讓犯罪。是林
      献桐於本院審理時改稱上開所為僅係幫助李思賢施用毒品
      云云，並不足取。至於李思賢於警詢及偵查時，雖曾提及
      林献桐轉讓甲基安非他命後，有要其買東西抵償云云，然
      李思賢於本院審理時，就此陳稱：他後來有給我錢，一開
      始他沒有叫我買，我要走的時候，他順便叫我買等語。則
      李思賢取得上開毒品後，與為林献桐另外價購之行為，難
      認二者間有何直接關連，不能因此認為上開轉讓係有償之
      行為，併予說明。　
　　㈤綜上事證，林献桐否認犯罪之辯解，並不足採，其上開販
      賣第一級毒品、販賣第二級毒品及轉讓禁藥等犯罪事實已
      經證明，應依法論科。
三、上開事實所示販賣第一級毒品、販賣第二級毒品之犯罪事
    實，業據董文義於偵查、原審及本院審理時自白不諱（見10
    9年度偵字第7888號卷第233至245、251至254頁，原審卷第2
    06、245至263、357至374頁，本院卷第403頁），且經附表
    二所示購買毒品之人，分別於警詢及偵查中陳述屬實，並有
    各次交易之通訊監察譯文、通訊監察書等附卷可稽（見同上
    偵查卷第85至91、105至107、109至118、131、132、143至1
    50、155至159、203至207、211至227、257至264、291至292
    頁，原審卷第159至172頁），足以佐證董文義之任意性自白
    確與事實相符。是此部分犯罪事證明確，應依法論科。
四、查本件行為後，毒品危害防制條例於109年1月15日修正，同
    年7月15日生效施行。就該條例第4條之製造、運輸、販賣毒
    品罪，本次修正理由係考量製造、運輸、販賣毒品所獲取之
    高利潤係驅使不法之徒前仆後繼從事該等行為之重要原因，
    是除透過刑法沒收新制擴大沒收範圍以澈底剝奪其犯罪所得
    外，如提高對該等行為所科之罰金，進一步增加其犯罪成本
    ，更能有效達到防制毒品擴散之目的，爰修正提高罰金刑，
    另依近年來查獲案件之數據顯示，製造、運輸、販賣第二級
    毒品之行為有明顯增加趨勢，致施用第二級毒品之人口隨之
    增加，為加強遏阻此類行為，爰修正第2項規定，將製造、
    運輸、販賣第二級毒品之最低法定刑提高為10年有期徒刑。
    又該條例第17條第2項之偵審自白減刑規定，則從「審判中
    」修正為「歷次審判」中均自白，始得減輕其刑。故比較修
    正前、後規定之結果，本件自以修正前之規定較有利於被告
    ，依刑法第2條第1項前段之規定，應適用行為時即修正前毒
    品危害防制條例第4條第1項、第2項及第17條第2項等規定。
    按海洛因、甲基安非他命分係毒品危害防制條例第2條第2項
    第1款、第2款所管制之第一級、第二級毒品。又甲基安非他
    命業經行政院衛生署（現改制為衛生福利部）75年7月11日
    衛署藥字第597627號公告禁止使用，屬藥事法規定之禁藥。
    是轉讓屬安非他命類藥（毒）品之行為，同受毒品危害防制
    條例第8條第2項之轉讓第二級毒品罪及藥事法第83條第1項
    之轉讓禁藥罪之規範，此係同一犯罪行為而同時有二種法律
    可資處罰之法條競合情形，應依「重法優於輕法」、「後法
    優於前法」等法理，擇一處斷。藥事法為毒品危害防制條例
    之後法；且現行藥事法第83條第1項之法定刑為「7年以下有
    期徒刑，得併科新臺幣5,000萬元以下罰金」，與毒品危害
    防制條例第8條第2項之法定刑為「6月以上5年以下有期徒刑
    ，得併科新臺幣70萬元以下罰金」相較下，以藥事法第83條
    第1項之法定刑為重，是除有轉讓第二級毒品達毒品危害防
    制條例第8條第6項規定之一定數量，或同條例第9條所定成
    年人轉讓予未成年人，或明知為懷胎婦女而轉讓，經依法加
    重後之法定刑較藥事法第83條第1項之法定刑為重之情形以
    外，自應優先適用藥事法第83條第1項之規定處斷。是就林
    献桐上開事實所為，就附表一編號1部分，係犯修正前毒品
    危害防制條例第4條第1項之販賣第一級毒品罪以及同條例第
    4條第2項之販賣第二級毒品罪，就附表一編號2、3、5部分
    ，均係犯修正前毒品危害防制條例第4條第1項之販賣第一級
    毒品罪，就附表一編號4部分，係犯修正前毒品危害防制條
    例第4條第2項之販賣第二級毒品罪，上開轉讓甲基安非他命
    與李思賢部分，因卷內並無證據證明所轉讓之毒品甲基安非
    他命淨重達10公克以上，且轉讓之對象並非未成年人或懷胎
    之婦女，是此部分並無毒品危害防制條例第8條第6項、第9
    條加重其刑之情形，按上說明，核此部分所為，係犯藥事法
    第83條第1項之轉讓禁藥罪；林献桐各次販賣前持有之低度
    行為，皆為其販賣之高度行為所吸收，均不另論罪，至所為
    轉讓禁藥前持有第二級毒品甲基安非他命部分，與轉讓行為
    同為實質上一罪之階段行為，本件既依法規競合原理適用藥
    事法處斷，而藥事法並未處罰單純持有禁藥之行為，且高度
    之轉讓行為既已依藥事法加以處罰，依法律適用完整性之法
    理，其低度之持有甲基安非他命行為，自不能再行割裂適用
    毒品危害防制條例之規定論處，轉讓禁藥甲基安非他命部分
    ，自無轉讓行為吸收持有行為之問題；附表一編號1部分，
    是在相同時、地為販賣海洛因、甲基安非他命之行為，可認
    主觀犯意單一，且客觀上行為也難以分割，可認是一行為之
    想像競合關係，依刑法第55條前段規定，從一重之販賣第一
    級毒品罪處斷。是董文義上開事實所為，就附表二編號1、
    2、3、8部分，均係犯修正前毒品危害防制條例第4條第1項
    之販賣第一級毒品罪，就附表二編號4至7、9至12部分，均
    係犯修正前毒品危害防制條例第4條第2項之販賣第二級毒品
    罪；董文義各次販賣前持有之低度行為，皆為其販賣之高度
    行為所吸收，均不另論罪。林献桐、董文義所犯上開各罪，
    時間、地點、對象與價格都可以明白區別，故主觀上之犯意
    各別、行為互殊，應予分論併罰。林献桐、董文義有如事實
    欄所示刑事前案經法院判處罪刑確定執行完畢，有本院被
    告前案紀錄表可按，其等於有期徒刑執行完畢5年以內，故
    意再犯本案有期徒刑以上各罪，均為累犯，審酌其等前案已
    實際入監執行有期徒刑，竟再犯本件，可見對於刑罰感應力
    薄弱，其等前案多為施用毒品犯罪，本件再犯上開之販賣毒
    品、轉讓禁藥等罪，罪質較前案更為嚴重，可見其等主觀違
    犯之惡性，依司法院釋字第775號解釋意旨裁量後，除了所
    犯販賣毒品罪法定本刑為死刑、無期徒刑部分不得加重外，
    均應依刑法第47條第1項累犯之規定，加重其刑，是董文義
    之辯護人以其已經長久沒有接觸毒品為理由，主張本件不需
    依累犯規定加重處罰云云，按上說明，並不足採。就上開販
    賣毒品犯罪，林献桐於偵查及原審審理時自白犯罪，董文義
    則迭於偵查、原審及本院審理時自白犯罪，已如前述，均應
    依修正前毒品危害防制條例第17條第2項之規定，減輕其刑
    ，並先加後減之。又行為人轉讓同屬禁藥之第二級毒品甲基
    安非他命（未達法定應加重其刑之一定數量）予成年人（非
    孕婦），依重法優於輕法之原則，擇較重之藥事法第83條第
    1項轉讓禁藥罪論處，如行為人於偵查及歷次審判中均自白
    ，仍應適用毒品危害防制條例第17條第2項規定減輕其刑（
    最高法院109年度台上大字第4243號裁定意旨參照）。林献
    桐就轉讓禁藥之犯罪事實，於偵查及原審審理中均自白，已
    如前述，依前揭比較結果，既應適用修正前之規定，基於法
    律整體適用不得割裂原則，此部分有關毒品危害防制條例第
    17條第2項偵審中自白之減刑事由，亦應適用修正前之規定
    ，予以減輕其刑，並先加後減之。林献桐固於警詢、偵查中
    提供毒品來源情資，並具體指認陳柏諭，然就陳柏諭被移送
    偵辦之販賣毒品與林献桐之犯罪時間（見原審卷卷第227至2
    33頁），為109年6月1日，俱為其所犯附表一所示行為時間
    之後，是陳柏諭顯非此部分之販賣毒品來源。又董文義於警
    詢、偵查雖具體供稱其毒品上游為「陳右愉」，但並無其他
    詳細資料可以調閱，所以無法進行後續之追查，此有新北市
    政府警察局三峽分局、臺灣新北地方檢察署函文可按（見原
    審卷第157、179 頁）。是林献桐、董文義上開所為，均不
    符合毒品危害防制條例第17條第1項之減免其刑規定。林献
    桐、董文義所犯上開各罪，已有如前述刑之減輕事由，參以
    其等是為了一己私利而犯販賣毒品罪，客觀上並無任何可同
    情事由，亦無刑法第59條規定之適用。檢察官送併辦部分，
    核與起訴部分為同一事實，本院應併予審理，均附此說明。
    　　
五、就林献桐、董文義上開販賣毒品犯罪，原審同上開認定，審
    酌林献桐、董文義漠視國家對於杜絕毒品犯罪的禁令，明明
    知道毒品對於身體健康的危害，卻仍然販賣給他人，危害社
    會治安及全體國民的健康，甚至可能助長施用毒品歪風，應
    該加以譴責，幸林献桐、董文義於偵查、原審審理坦承所有
    犯行，且配合檢警查緝、指認毒品上游，犯後態度良好，於
    法定刑度之內從輕量刑，另外考慮林献桐、董文義之素行，
    林献桐自述國中肄業之智識程度，入監前無業，以車禍賠償
    金為經濟來源，獨居，女兒就讀國三並由前妻撫養的家庭經
    濟生活狀況，董文義自述自己國小畢業的智識程度，入監前
    獨居，以遊樂區維修包商為業，月收入約5萬元的家庭經濟
    生活狀況，並以林献桐、董文義各次販賣毒品的數量、種類
    、獲得的利益與對象為基礎等一切情狀，分別量處如附表一
    、二主文欄所示之刑，並以上開犯罪都屬販賣毒品罪，行為
    態樣相仿（只有毒品種類之差異），而且手段、動機都有類
    似性，具有反覆、繼續性質，責任非難重複性較高，應該酌
    定比較低之應執行刑，避免過度執行刑罰，綜合評價後，就
    林献桐、董文義此部分所犯各罪，分別合併定應執行刑為有
    期徒刑15年6月、16年，並說明扣案如附表三編號10手機為
    林献桐所有，屬於附表一所示各販賣毒品罪之工具，編號6 
    、7手機都是董文義所有，而分別供上開附表二販賣犯罪所
    用，均應依毒品危害防制條例第19條第1項規定，宣告沒收
    ，未扣案各次實際收取之販賣毒品犯罪所得，均應依刑法第
    38條之1第1項前段、第3項規定宣告沒收，於全部或一部不
    能沒收或不宜執行沒收時，追徵其價額，其餘扣案物經核與
    上開犯罪事實並無關連，而不在本案中為沒收宣告之理由。
    經核原判決此部分認事用法並無違誤，量刑亦無明顯失出不
    當，可以維持。林献桐提起上訴以前詞否認犯罪，並無理由
    ，董文義指謫原審依累犯規定加重其刑有所不當，且未依刑
    法第59條酌減其刑等為由提起上訴，並無理由，俱如前述。
    董文義另以原審量刑過重不當，指謫原審裁量不當。然關於
    刑之量定，係實體法上賦予法院得為自由裁量之事項，倘其
    量刑已以行為人之行為罪責為基礎，並斟酌刑法第57條各款
    所列情狀，在法定刑度內，酌量科刑，如無偏執一端，致明
    顯失出失入情形，上級審法院即不得單就量刑部分遽指為不
    當或違法。查，原審量刑時，業已說明其審酌之依據如前，
    就董文義所犯各罪，在法定刑度內，量處上開之刑，顯已以
    行為人之責任為基礎，審酌刑法第57條各款所列情形，為科
    刑輕重標準之綜合考量，其量定之刑罰，並未逾越法定刑度
    ，亦無明顯失出失入之情形，且合併定其應執行之刑，並未
    踰越刑法第51條第5款所定法律之外部性界限，刑度也有所
    減輕，顯已給予適度之刑罰折扣，符合法律授與裁量權之目
    的，與所適用法規目的之內部性界限無違，按上說明，自難
    遽指違法或不當。是林献桐、董文義此部分之上訴並無理由
    ，應予駁回。
六、就林献桐上開所犯轉讓禁藥罪，其於偵查及歷次審判中均自
    白，此部分仍應適用毒品危害防制條例第17條第2項規定減
    輕其刑，原審未及審酌最高法院最新見解認為無此減刑規定
    適用，法律適用自有違誤。林献桐就此部分執前詞認僅構成
    幫助施用云云，並無理由，已如前述，但原判決此部分法律
    適用有不當之處，仍無可維持，應由本院予以撤銷改判。就
    轉讓禁藥罪部分，審酌林献桐先前坦認之犯罪後態度，且轉
    讓數量未達法定之加重情形，併參酌最高法院刑事大法庭10
    9年度台上大字第4243號裁定意旨，因藥事法之法定最輕本
    刑較毒品危害防治條例第8條第2項轉讓第二級毒品罪之法定
    最輕本刑為輕，如仍在重法之最輕本刑以上、輕法之最輕本
    刑之下，量定其宣告刑，即有重法輕罰之不合理現象，因此
    ，在別無其他減輕其刑事由時，量刑不宜低於輕法即毒品條
    例第8條第2項所規定之最低法定刑，以免科刑偏失，始符衡
    平之意旨等一切情狀，量處如主文第2項所示之刑。因此部
    分所宣告之刑為得易服社會勞動，其上開所犯販賣毒品罪所
    宣告之刑，為不得易服社會勞動，是依刑法第50條第1項但
    書之規定，不得併罰處罰。　　　　
據上論斷，應依刑事訴訟法第368條、第369條第1項前段、第364
條、第299條第1項前段，判決如主文。
本案經檢察官陳香君提起公訴及移送併辦，檢察官沈念祖到庭執行職務。　　　　　　　　　　　　
中　　華　　民　　國　　110 　年　　10　　月　　13　　日
                  刑事第十四庭  審判長法　官  黃斯偉
                                      法　官  黎惠萍
                                      法　官  許泰誠
以上正本證明與原本無異。
如不服本判決，應於收受送達後20日內向本院提出上訴書狀，其
未敘述上訴之理由者並得於提起上訴後20日內向本院補提理由書
（均須按他造當事人之人數附繕本）「切勿逕送上級法院」。
                                      書記官  朱子勻
中　　華　　民　　國　　110 　年　　10　　月　　14　　日
附錄：本案論罪科刑法條全文　　　　　　　　　　　　　　
修正前毒品危害防制條例第4條
製造、運輸、販賣第一級毒品者，處死刑或無期徒刑；處無期徒
刑者，得併科新臺幣二千萬元以下罰金。
製造、運輸、販賣第二級毒品者，處無期徒刑或七年以上有期徒
刑，得併科新臺幣一千萬元以下罰金。
製造、運輸、販賣第三級毒品者，處七年以上有期徒刑，得併科
新臺幣七百萬元以下罰金。
製造、運輸、販賣第四級毒品者，處五年以上十二年以下有期徒
刑，得併科新臺幣三百萬元以下罰金。
製造、運輸、販賣專供製造或施用毒品之器具者，處一年以上七
年以下有期徒刑，得併科新臺幣一百萬元以下罰金。
前五項之未遂犯罰之。

藥事法第83條
明知為偽藥或禁藥，而販賣、供應、調劑、運送、寄藏、牙保、
轉讓或意圖販賣而陳列者，處7年以下有期徒刑，得併科新臺幣5
千萬元以下罰金。
犯前項之罪，因而致人於死者，處7年以上有期徒刑，得併科新
臺幣1億元以下罰金；致重傷者，處3年以上12年以下有期徒刑，
得併科新臺幣7千5百萬元以下罰金。
因過失犯第1項之罪者，處2年以下有期徒刑、拘役或科新臺幣5
百萬元以下罰金。
第1項之未遂犯罰之。

附表一：
編號 時間 地點 對象 價金 (新台幣) 毒品種類與數量 原審判決主文 1 108年11月12日 20時39分 新北市○○區○○路0段000號 董文義 3,000元 海洛因1公克 林献桐犯販賣第一級毒品罪，累犯，處有期徒刑拾伍年貳月。     2,000元 甲基安非他命2公克  2 108年12月1日 15時38分 新北市○○區○○路0段000號 董文義 1,000元 海洛因0.2公克 林献桐犯販賣第一級毒品罪，累犯，處有期徒刑拾伍年壹月。 3 109年5月4日 23時18分 新北市樹林區東和街某處 官宜宏 1,000元 (賒帳) 海洛因0.2公克 林献桐犯販賣第一級毒品罪，累犯，處有期徒刑拾伍年壹月。 4 109年5月5日 10時27分 新北市樹林區東和街某處 官宜宏 500元 甲基安非他命1公克 林献桐犯販賣第二級毒品罪，累犯，處有期徒刑叄年捌月。 5 109年4月1日 16時3分 新北市樹林區東榮街某處 李凌風 1,000元 海洛因1針筒 林献桐犯販賣第一級毒品罪，累犯，處有期徒刑拾伍年壹月。 實際獲得價金：7,500元       

附表二：
編號 時間 地點 對象 價金 (新台幣) 毒品種類與數量 原審判決主文 1 108年11月23日 10時28分 新北市○○區○○街00巷0號附近 陳柏音 1,000元 海洛因0.2公克 董文義犯販賣第一級毒品罪，累犯，處有期徒刑拾伍年壹月。 2 108年11月26日 15時15分 新北市○○區○○街00巷0號附近 陳柏音 1,000元 海洛因0.2公克 董文義犯販賣第一級毒品罪，累犯，處有期徒刑拾伍年壹月。 3 108年12月16日 18時39分 新北市○○區○○街00巷0號附近 陳柏音 1,000元 海洛因0.2公克 董文義犯販賣第一級毒品罪，累犯，處有期徒刑拾伍年壹月。 4 108年11月13日 13時31分 新北市樹林區東榮街統一超商前 簡國強 1,000元 甲基安非他命0.4公克 董文義犯販賣第二級毒品罪，累犯，處有期徒刑叄年柒月。 5 108年11月14日 21時44分 新北市樹林區東榮街統一超商附近 簡國強 1,000元 甲基安非他命0.4公克 董文義犯販賣第二級毒品罪，累犯，處有期徒刑叄年柒月。 6 108年11月22日 22時25分 新北市○○區○○街00巷0號附近 簡國強 1,000元 甲基安非他命0.4公克 董文義犯販賣第二級毒品罪，累犯，處有期徒刑叄年柒月。 7 108年11月26日 16時21分 新北市○○區○○街00巷0號附近 簡國強 2,000元 甲基安非他命0.4公克 董文義犯販賣第二級毒品罪，累犯，處有期徒刑叄年柒月。 8 108年11月1日 5時59分 新北市樹林區八德路與中佳路口 吳明輝 2,000元 海洛因0.45公克 董文義犯販賣第一級毒品罪，累犯，處有期徒刑拾伍年貳月。 9 108年11月3日 7時19分 新北市樹林區東榮街統一超商附近 吳明輝 1,500元 甲基安非他命1公克 董文義犯販賣第二級毒品罪，累犯，處有期徒刑叄年捌月。 10 108年10月29日 16時40分 新北市三峽區中正路與大同路口 鄧文隆 2,000元 甲基安非他命不詳數量 董文義犯販賣第二級毒品罪，累犯，處有期徒刑叄年捌月。 11 108年11月5日 16時25分 新北市樹林區太平路46巷口 鄧文隆 1,000元 甲基安非他命0.5公克 董文義犯販賣第二級毒品罪，累犯，處有期徒刑叄年柒月。 12 108年11月26日 12時10分 新北市樹林區太平路46巷口 鄧文隆 2,000元 (賒帳500元) 甲基安非他命不詳數量 董文義犯販賣第二級毒品罪，累犯，處有期徒刑叄年捌月。 實際獲得價金：1萬6,000元       

附表三：
編號 項目 數量 所有人 搜索扣押時間與地點 1 海洛因 2包 董文義 109年3月11日13時40分；新北市○○區○○路00巷0號（董文義居所） 2 甲基安非他命 10包 董文義  3 電子磅秤 1臺 董文義  4 分裝袋 1盒 董文義  5 OPPO手機 1支 董文義  6 SAMSUNG手機 1支 董文義  7 ASUS手機 1支 董文義  8 海洛因 1包 林献桐 109年6月9日7時25分；新北市○○區○○路0段000號（林献桐住所） 9 甲基安非他命 6包 林献桐  10 IPHONE手機 1支 林献桐  11 ASUS手機 1支 林献桐  12 電子磅秤 2臺 林献桐  13 分裝袋 1包 林献桐  14 現金 500元 林献桐  15 不明粉末 1包 林献桐  16 甲基安非他命 1包 林献桐 109年6月9日8時32分；新北市○○區○○街00號後方鐵皮屋